最高法院刑事判決　　　　　　　　　　　　　　　八十八年度台上字第六五九○號
　　上訴人　甲○○
　　　　　　乙○○
右上訴人等因違反麻醉藥品管理條例等罪案件，不服台灣高等法院台南分院中華民國
八十八年九月一日第二審判決 (八十八年度上訴字第八七八號，起訴案號：台灣嘉義
地方法院檢察署八十六年度偵字第七九五四號) ，提起上訴，本院判決如左：
    主  文
原判決關於乙○○製造手槍、霰彈槍部分及甲○○部分撤銷，發回台灣高等法院台南
分院。
其他上訴駁回。
    理  由
一、發回部分：
本件原判決認定上訴人乙○○與甲○○（甲○○製造手槍及霰彈槍部分未經起訴）共
同基於概括之犯意，自民國八十六年三月間某日起至同年四月間某日止，在台南縣官
田鄉隆本村隆田一一二二之二號甲○○之住處，共同未經許可，先後製造可發射金屬
或子彈具殺傷力之改造手槍（含彈匣）及可發射子彈具殺傷力之土製鋼管霰彈槍各一
把。又甲○○基於意圖營利之概括犯意，於八十六年五月十六日下午三時及五時許，
在上開住處，先後二次各以每台兩新台幣 (下同) 四萬元之價格，販賣二台兩（每次
一台兩，第一次已付款，第二次尚未付款）連包裝重約八○‧八公克之安非他命予乙
○○等情。因而撤銷第一審關於此部分之判決，改判論處乙○○共同連續未經許可，
製造可發射金屬或子彈具殺傷力之改造手槍及土製鋼管霰彈槍，及甲○○連續非法販
賣化學合成麻醉藥品 (累犯) 罪刑，固非無見。
惟查：(一)原判決理由內說明乙○○先後製造手槍及霰彈槍，為連續犯，應依刑法第五
十六條規定以一罪論，並加重其刑二分之一。又於偵查中自白犯罪，供出槍枝去向因
而查獲，應依修正前槍彈藥刀械管制條例第十三條之二第三項規定，減輕其刑二分
之一，並依刑法第七十一條規定，先加後減，因而量處乙○○有期徒刑四年六月。惟
原判決係依修正前槍彈藥刀械管制條例第十條第一項論處罪刑，而該罪法定最重本
刑為五年以下有期徒刑，原判決依連續犯規定加重其刑二分之一，再依上開條例之規
定減輕其刑二分之一後，其最重本刑為三年九月，自應於此刑度範圍內量刑，始屬適
法。乃原判決竟量處有期徒刑四年六月，自有適用法則不當之違法。(二)共同被告不利
於己之陳述，固得採為其他共同被告犯罪之證據，惟此項不利之陳述，須無瑕疵可指
，而就其他方面調查，又與事實相符，始得採為其他共同被告犯罪事實之認定。原判
決依憑共同被告乙○○之供述，為上訴人甲○○不利之證據；惟乙○○於警訊、偵查
及審理中，所供其購買安非他命之對象、時間、次數、數量、價格及付款等情形，前
後反覆歧異，與證人許曾鳳媚之供述亦不盡一致（見第七○二三號偵查卷第六頁、第
十四頁背面、第二十頁背面、第三四頁，第一審卷(一)第一四六頁背面、一四七頁、第
一審卷(二)第二○五頁背面、二○六頁、二六二頁，原審卷第一二七、一九四頁），顯
有瑕疵存在。原判決復未敘明有何補強證據，足以擔保其等之供述與事實相符，即遽
採為認定事實之基礎，自有可議。(三)原判決認定上訴人甲○○販賣安非他命予乙○○
，先後二次共二台兩，連包裝重約八○‧八公克，並已分裝出毛重十五‧一公克另放
他處。其理由內並說明以每台兩約三十七‧五公克計算，與乙○○所供向甲○○購買
二台兩之重量接近，因認乙○○所供堪予採信云云（見原判決第十一面第十三行至第
十九行）。惟依卷內法務部調查局鑑驗通知書記載，扣案之安非他命連同包裝重量為
九十一‧七四公克（見第一審卷(二)第二四五頁），與原判決認定連包裝重約八○‧八
公克不符；即以八○‧八公克扣除包裝重十九‧六二公克，其淨重僅六一‧一八公克
，亦與二台兩應為七十五公克者懸殊。原判決認定之事實及其理由，與卷內證據不相
適合，不無證據上理由矛盾之違法。(四)當事人在審判期日前，或審判期日，聲請調查
之證據，如法院未予調查，亦未認其無調查之必要，以裁定駁回，或於判決理由內加
以說明，其所踐行之訴訟程序，自難謂非違法。上訴人甲○○於原審辯稱伊於八十六
年五月十三日發生車禍，就醫後幾天均在台南縣下營鄉仁里村家中休養，不可能於上
開時地販賣安非他命云云，並請求訊問證人曾桂香及丁淑英（見原審卷第一三六頁、
一九五頁背面、二二七頁）。此與甲○○有無販賣安非他命攸關，原審未予調查，復
未說明不予調查之理由，亦有應於審判期日調查之調據而未予調查之違法。(五)修正前
麻醉藥品管理條例第十三條之一第二項第一款非法販賣麻醉藥品罪，以「非法」為其
要件之一，原判決事實欄就此項要件未予明白認定，尚不足為適用法律之依據。以上
情形，或為上訴意旨指摘所及，或為本院得依職權調查之事項，原判決關於此部分既
有違誤，應認有撤銷發回更審之原因。
二、駁回部分：
按刑事訴訟法第三百七十六條所列各罪之案件，經第二審判決者，不得上訴於第三審
法院，法有明文。本件上訴人乙○○未經許可持有彈藥部分，原審係依修正前槍彈
藥刀械管制條例第十一條第三項論處罪刑。查該罪最重本刑為三年以下有期徒刑，核
屬刑事訴訟法第三百七十六條第一款之案件，既經第二審判決，自不得上訴於第三審
法院。乙○○就此部分提起上訴，即非合法，應予駁回。（乙○○非法販賣化學合成
麻醉藥品部分，已撤回上訴。）
據上論結，應依刑事訴訟法第三百九十七條、第四百零一條、第三百九十五條前段，
判決如主文。
中      華      民      國    八十八    年     十一     月     十八     日
                              最高法院刑事第九庭
                                  審判長法官  張  信  雄
                                        法官  賴  忠  星
                                        法官  張  清  埤
                                        法官  陳  東  誥
                                        法官  張  春  福
      右正本證明與原本無異
                                              書  記  官
中      華      民      國    八十八    年     十一     月    二十二    日
